【裁判字號】    98,交上易,358
【裁判日期】    990316
【裁判案由】    過失傷害
【裁判全文】
臺灣高等法院刑事判決               98年度交上易字第358號
上  訴  人
即  被  告  丙○○
選任辯護人  崔駿武律師
上列上訴人因業務過失傷害案件，不服臺灣基隆地方法院98年度
交易字第84號，中華民國98年11月20日第一審判決（起訴案號：
臺灣基隆地方法院檢察署98年度偵字第2199號），提起上訴，本
院判決如下：
    主  文
原判決撤銷。
丙○○從事業務之人，因業務上之過失傷害人，處拘役貳拾日，
如易科罰金，以新臺幣壹仟元折算壹日。
    事  實
一、丙○○為營業小客車駕駛，係從事業務之人，於民國98年2
    月21日晚上10時10分，駕駛車牌號碼340-LY號營業小客車沿
    基隆市○○路往基隆火車站方向行駛於外側車道，途經基隆
    火車站對面圓環與港西街岔口，本應注意車前狀況，並隨時
    採取必要之安全措施，且行經無號誌岔路口，應依標線指示
    行駛，而依當時情形亦無不能注意之情事，竟疏未注意，未
    依外側車道上右轉白色箭頭標線指示，而仍逕行直行欲跨越
    忠一路往火車站大門前進，適乙○○騎乘車牌號碼NM7-481
    號重型機車搭載甲○○自基隆市○○街內側車道往忠一路方
    向行駛至該處，因閃避不及，致乙○○所騎乘機車之車頭與
    上開營業用小客車右後保險桿發生碰撞，乙○○因而人車倒
    地，並受有左小腿挫傷、背挫傷等傷害，甲○○則受有右側
    尺骨骨折之傷害。丙○○於事故後，犯罪未被有偵查權限之
    警察機關發覺前，留在現場並主動向據報前來處理之基隆市
    警察局第一分局員警陳文良坦承肇事，且接受裁判。
二、案經乙○○、甲○○訴由基隆市警察局第一分局報告臺灣基
    隆地方法院檢察署檢察官偵查起訴。
    理  由
一、上揭事實業據被告於原審準備程序及審理中坦承不諱，並據
    證人即告訴人乙○○、甲○○指證明確，且有道路交通事故
    現場圖、道路交通事故調查報告表(一)、(二)、道路交通事故談
    話紀錄表、現場照片7紙附卷可稽，而告訴人乙○○、甲○○均受有上開傷害之事實，亦有衛生署基隆醫院基衛署字第
    240號診斷證明書2紙在卷可佐，足認被告自白與事實相符而
    可採信。又觀之上開道路交通事故現場圖及事故現場照片，
    本件交通事故發生地點，係在基隆市○○路與港西街岔路口
    ，按汽車行駛至交叉路口，其行進、轉彎應依標誌、標線之
    指示行車，道路交通安全規則第102條第1項第11款定有明文
    ，且所謂之「標線」，係以規定之線條、圖形、標字或其他
    導向裝置，劃設於路面或其他設施上，用以管制道路上車輛
    駕駛人與行人行止之交通管制設施；指向線，用以指示車輛
    行駛方向，乃以白色箭頭劃設於車道上，本標線設於交岔路
    口方向專用車道上與禁止變換車道線配合使用時，車輛須循
    序前進，並於進入交岔路口後遵照所指方向行駛，道路交通
    標誌標線號誌設置規則第3條第2款、第188條第1項、第2項
    亦分別定有明文。本件被告行經該劃設有指向線之交叉路口
    ，本應依該右轉標線之指示，遵照所指方向前進，卻疏於注
    意未依右轉標線前進，而直行欲跨越忠一路往火車站大門方
    向前進，又肇事當時天氣晴朗、雖屬夜間，但有照明、路面
    乾燥無缺陷、道路上沒有任何障礙物、視距良好等情形，客
    觀上亦無不能注意之情事，被告竟未依標線行駛，致發生本
    件車禍事故，是被告顯有過失甚明。告訴人乙○○、甲○○
    因本件車禍受有上開傷害，依經驗法則，綜合當時所存在之
    客觀情境為事後之審查，應認被告上開駕駛行為，與告訴人
    之受傷結果間，具有相當因果關係。再告訴人乙○○乃係依
    循交通號誌之指示，由基隆市○○街內側車道直行往忠一路
    方向行駛，突因被告駕車未依標線右轉，直行跨越忠一路，
    告訴人乙○○突見此狀，雖緊急煞車，惟其機車車頭仍與被
    告所駕車輛之右後保險桿發生擦撞，此據證人乙○○證述明
    確，復為被告所不否認，被告雖辯稱：告訴人乙○○係因車
    速過快，始會閃避不及，就本件肇事亦有過失云云，惟證人
    乙○○於原審具結證稱：伊當時時速不到20公里，煞車也有
    急煞下來，但因被告車尾掃到機車車頭，致其機車車頭的燈
    殼破損、前輪煞車組也壞掉，但兩車並未碰撞很嚴重等語，
    再觀諸卷附現場照片，告訴人之機車因擦撞被告所駕車輛，
    致往右倒地，使車殼破損、車體產生擦痕，被告所駛之營業
    小客車則係右後保險桿之油漆剝落，有照片 2紙附卷可參，
    核與被告所稱：其所駕車輛僅有右後保險桿之油漆掉落等情
    相符，而參酌證人乙○○之證述、被告之供述及兩車碰撞後
    所產生之上開車損情形，堪認兩車碰撞後之毀損程度，尚非
    嚴重，衡以常理，若告訴人係超速行駛，因不及煞車而與被
    告車輛發生碰撞，則車輛損壞程度，當非僅止於告訴人乙○○之機車車殼、車燈破損、車體有擦痕及被告所駕車輛保險
    桿油漆剝落，是證人乙○○所證其當時行車速度並未超速乙
    節，堪予採信，告訴人乙○○就此事故之發生，並無過失甚
    明，而台灣省基宜區車輛行車事故鑑定委員會98年7月8日基
    宜鑑字第0985001441號函暨鑑定意見書、臺灣省車輛行車事
    故覆議鑑定委員會98年10月19日覆議字第0986203866號函亦
    同此認定。綜上所述，被告上開犯行堪以認定，應予依法論
    科。
二、核被告丙○○所為，係犯刑法第284條第2項前段之業務過失
    傷害罪。被告以一肇事行為，致告訴人乙○○、甲○○受有
    傷害，為想像競合犯，依刑法第55條規定，從一重之業務過
    失傷害罪論處。又被告肇事後，在未為任何有偵查犯罪職權
    之公務員發覺前，於基隆市警察局第一分局員警陳文良前往
    現場處理時，留在現場等候，並當場承認為肇事人，有道路
    交通事故肇事人自首情形紀錄表乙份附卷可憑，被告對未發
    覺之罪自首並接受裁判，爰依刑法第62條前段規定，減輕其
    刑。
三、原審對被告論罪科刑，固非無見。惟查：被告於原審判決後
    之99年2月2日於臺灣基隆地方法院與告訴人乙○○及甲○○
    調解成立，被告並於同年月9日依調解筆錄將新台幣65000元
    匯入告訴人指定之帳戶，此有臺灣基隆地方法院99年度基簡
    調字第11號調解筆錄及國泰世華商業銀行匯出匯款憑條在卷
    可參，是本件被告與告訴人已達成和解，此為原審量刑時所
    未及審酌，致判決理由未予說明，尚有未洽，應由本院將原
    判決撤銷，就該案件自為判決。爰審酌被告於本件車禍過失
    情節輕重、對告訴人造成之損害，且犯罪後坦承犯行、態度
    尚佳，且已與告訴人乙○○、甲○○達成和解、並已賠償損
    害等一切情狀，量處如主文第二項所示之刑，並諭知易科罰
    金之標準，以示懲儆。
據上論斷，應依刑事訴訟法第369條第1項前段、第364條、第299
條第1項前段，刑法第284條第 2項前段、第55條、第62條前段、
第41條第1項前段，刑法施行法第1條之1第1項、第2項前段，判
決如主文。
本案經檢察官劉文水到庭執行職務。
中    華    民    國    99    年     3    月    16    日
                  刑事第七庭  審判長法  官  宋明蒼
                                    法  官  楊智勝
                                    法  官  游紅桃
以上正本證明與原本無異。
不得上訴。
                                    書記官  戴伯勳
中    華    民    國    99    年    3     月    16    日
附錄：本案論罪科刑法條全文
中華民國刑法第284條第2項（業務過失傷害罪）
從事業務之人，因業務上之過失傷害人者，處1年以下有期徒刑
、拘役或1千元以下罰金，致重傷者，處3年以下有期徒刑、拘役
或2千元以下罰金。

司法院資訊處製作；財團法人民間司法改革基金會備份。
